【裁判字號】    98,易,770
【裁判日期】    980430
【裁判案由】    侵占
【裁判全文】
臺灣臺北地方法院刑事判決               98年度易字第770號
公  訴  人  臺灣臺北地方法院檢察署檢察官
被      告  甲○○
上列被告因侵占案件，經檢察官提起公訴（98年度偵字第5018號）
，本院判決如下：
    主  文
甲○○意圖為自己不法之所有，而侵占遺失物，處罰金新臺幣陸
仟元，如易服勞役，以新臺幣壹仟元折算壹日。
    事  實
一、甲○○於民國97年12月27日下午17時後之某時，在臺北市大
    安區○○○路○段與敦化南路1段交岔路口之忠孝敦化捷運站
    出口附近，拾獲傅淑婷所有而遺失之如附表所示支票共4紙
    （上開4紙支票係傅淑婷原放置於其帆布包內，於97年12月
    27日下午17時許，步行至臺北市大安區○○○路○段與敦化
    南路1段東北角之交岔路口附近時【傅淑婷誤為在忠孝東路
    與敦化北路口遺失，惟查忠孝東路與敦化北路並未相接】，
    不慎遺失，經傅淑婷於同年月29日申報票據遺失並辦理掛失
    止付手續）。甲○○明知該4紙支票係他人所有之物，本應
    將之交予警察機關處理，竟意圖為自己不法之所有，將之侵
    占入己，將該4紙支票放在隨身背包內。嗣其於98年1月7日
    、同年月13日，至臺北市○○區○○路3段239號1樓黃清亮
    所經營之「閃亮之星」卡拉OK店消費時，分別持附表編號1
    、2 所示支票交付黃清裕，以清償欠款、給付消費帳款及預
    付帳款。嗣經黃清裕將附表編號1所示支票，委由該店店員
    杜裕丰於98年1月9日持往臺北富邦商業銀行萬隆分行提示兌
    領遭退票，始悉該紙支票已經傅淑婷在97年12月29日辦理掛
    失止付，而為警循線查悉上情。
二、案經臺北市政府警察局文山第二分局報請臺灣臺北地方法院
    檢署檢察官偵查起訴。
    理  由
一、證據能力部分：
    按被告以外之人於審判外之言詞或書面陳述，除法律有規定
    者外，不得作為證據，刑事訴訟法第159條第1項固定有明文
    。惟被告以外之人於審判外之陳述，雖不符合同法第159條
    之1至第159條之4之規定，而經當事人於審判程序同意作為
    證據，法院審酌該言詞陳述或書面陳述作成時之情況，認為
    適當者，亦得為證據。又當事人、代理人或辯護人於法院調
    查證據時，知有第159條第1項不得為證據之情形，而未於言
    詞辯論終結前聲明異議者，視為有前項之同意。刑事訴訟法
    第159條之5定有明文。經查，本件證人傅淑婷、杜裕丰、黃
    清裕於警詢時之證述（均未經具結），雖均屬被告以外之人
    於審判外之陳述，惟檢察官及被告甲○○於本院審理時，就
    各該證據均表示對其證據能力無意見，並均同意作為本件證
    據，且迄本件言詞辯論終結前均未聲明異議，本院審酌該等
    陳述作成時之狀況，均無顯不可信之情事，認均具證據能力
    ，均得作為本件認定事實之證據。
二、上揭犯罪事實，業據被告於本院審理時坦承不諱，核與證人
    傅淑婷所指述如附表所示支票之遺失情節大致相符，並據證
    人黃清裕、杜裕丰於警詢時證述綦詳，並有台灣票據交換所
    98 年1月16日台票總字第0980000426號函所檢附編號4所示
    支票正反面、退票理由單、票據掛失止付通知書副本、遺失
    票據申報書正本、提示人資料查報表等影本共5件、附表編
    號1所示支票影本、被告在「閃亮之星」卡拉OK店之消費帳
    單影本3紙（以上均見98年度偵字第5018號偵查卷第21至28
    頁）及台灣票據交換所98年4月8日台票總字第098000235 5
    號函所檢附如附表票號2至4所示3紙支票之票據掛失止付通
    知書影本共3紙附卷可稽。本件事證明確，被告犯行洵堪認
    定，應依法論科。
三、核被告所為，係犯刑法第337條之侵占遺失物罪。又被告侵
    占如附表編號3、4所示被害人傅淑婷所遺失之支票2紙部分
    ，雖未據公訴人起訴，然該部分事實，與公訴人起訴之犯罪
    事實為事實上一罪，應為起訴效力所及，本院自應併予審理
    ，附此敘明。爰審酌被告明知其所拾獲如附表所示支票4紙
    為他人所有，竟貪圖不勞而獲，任意加以侵占，行為要有不
    該，惟念及被告最近5年內無犯罪紀錄，有臺灣高等法院被
    告前案紀錄表1份在卷可稽，且侵占之支票已經被害人辦理
    掛失止付，並衡酌被告犯罪之動機、犯罪所得利益、犯罪手
    段及犯罪對於證人黃清裕國所生之損害等情節，量處如主文
    所示之刑，並諭知易服勞役之折算標準。
四、據上論斷，依刑事訴訟法第284條之1、第299條第1項前段，
    刑法第337條、第42條第3項前段，刑法施行法第1項之1第1
    項、第2項前段，判決如主文。
本案經檢察官鄧巧羚到庭執行職務
中    華    民    國    98    年    4     月    30    日
                        刑事第十二庭  法  官  陳慧萍
以上正本證明與原本無異。
如不服本判決應於收受送達後10日內向本院提出上訴書狀，並應
敘述具體理由；其未敘述上訴理由者，應於上訴期間屆滿後20日
內向本院補提理由書（均須按他造當事人之人數附繕）「切勿逕
送上級法院」。
                                      書記官  黃慧怡
中    華    民    國    98    年    4     月    30    日
附錄本案論罪科刑法條：
中華民國刑法第337條
（侵占遺失物罪）
意圖為自己或第三人不法之所有，而侵占遺失物、漂流物或其他
離本人所持有之物者，處5百元以下罰金。
附表：
┌──┬───────┬─────────┬───────┬───┬──────┬────────────────────┐
│編號│ 支 票 號 碼  │票面金額（新台幣）│發票日（民國）│發票人│ 付  款  人 │  備                                註  │
├──┼───────┼─────────┼───────┼───┼──────┼────────────────────┤
│ 1  │JM0000000     │          3,540元 │97年12月26日  │詹志健│合作金庫商業│被告甲○○拾獲後將之侵占入己，並於98年1 │
│    │              │                  │              │      │銀行松江分行│月9日持至「閃亮之星」卡拉OK店交付黃清裕 │
│    │              │                  │              │      │            │，用以給付當日消費款2,600元及清償97年12 │
│    │              │                  │              │      │            │月23日所欠消費款900元。                 │
├──┼───────┼─────────┼───────┼───┼──────┼────────────────────┤
│ 2  │JM0000000     │          5,600元 │97年12月26日  │詹志健│合作金庫商業│被告甲○○拾獲後將之侵占入己，並於98年1 │
│    │              │                  │              │      │銀行松江分行│月13日持至「閃亮之星」卡拉OK店交付黃清裕│
│    │              │                  │              │      │            │，用以給付當日消費款2,400元並預付帳款。 │
│    │              │                  │              │      │            │                                        │
├──┼───────┼─────────┼───────┼───┼──────┼────────────────────┤
│ 3  │JM0000000     │         24,280元 │97年12月26日  │詹志健│合作金庫商業│被告甲○○拾獲後將之侵占入己，嗣不慎遺失│
│    │              │                  │              │      │銀行松江分行│。                                      │
├──┼───────┼─────────┼───────┼───┼──────┼────────────────────┤
│ 4  │JM0000000     │         26,520元 │97年12月26日  │詹志健│合作金庫商業│被告甲○○拾獲後將之侵占入己，嗣不慎遺失│
│    │              │                  │              │      │銀行松江分行│。                                      │
└──┴───────┴─────────┴───────┴───┴──────┴────────────────────┘


司法院資訊處製作；財團法人民間司法改革基金會備份。
